臺灣高等法院高雄分院刑事判決　　　　　　　　　　九十三年度上訴字第三七三號
　　上　訴　人
　　即　被　告　乙○○
右上訴人因違反槍砲彈藥刀械管制條例案件，不服臺灣屏東地方法院九十三年度訴字
第一０五號中華民國九十三年三月二十六日第一審判決（起訴案號：臺灣屏東地方法
院檢察署九十二年度偵字第五六九一號），提起上訴，本院判決如左：
    主  文
原判決撤銷。
乙○○未經許可，持有可發射子彈具殺傷力之改造手槍，處有期徒刑壹年伍月，併科
罰金新台幣伍萬元，罰金如易服勞役，以新台幣玖佰元即銀元佰元折算壹日。扣案
改造手槍壹枝（含彈匣壹個）及子彈拾顆均沒收。
    事  實
一、乙○○前於民國九十一年間，因犯詐欺罪，經台灣高雄地方法院於九十二年四月
    三日以該院九十一年訴字第二九六七號判決判處有期徒刑四月，緩刑三年，並於
    同年五月二日確定。惟其不知警惕，復於九十二年八月底、九月初某日，基於持
    有管制物品槍彈之意思，以新台幣（下同）十五萬八千元之代價，在屏東縣內埔
    鄉○○○道路上，向綽號「明治」之成年男子購得由玩具手槍所改造、具有殺傷
    力之改造手槍一把（含彈匣一個，該手槍原係仿ＢＥＲＥＴＴＡ廠Ｍ九型半自動
    手槍所製造之玩具手槍，經更換土造金屬槍管及滑套改造而成）及口徑九厘米之
    制式手槍子彈十三顆後，置放在屏東縣內埔鄉○○村○○路二之一號自宅內，使
    前開槍彈處於其實力支配之下，未經許可而持有之。嗣於九十二年十一月十八日
    十七時十分許，為警據報持搜索票在上址查獲，並扣得上開槍、彈。
二、案經屏東縣警察局內埔分局報請台灣屏東地方法院檢察署檢察官偵查起訴。
    理  由
一、右開構成要件事實業據被告乙○○於警訊、偵查中坦承不諱，在審理中對其持有
    上開槍彈亦不否認。並有如前所述之改造手槍一把及制式子彈十三顆扣案足憑。
    而上開槍、彈經內政部警政署刑事警察局鑑驗結果，確認手槍係由仿ＢＥＲＥＴ
    ＴＡ廠Ｍ九型半自動手槍所製造之玩具手槍，經更換土造金屬槍管及滑套改造而
    成，機械性能甲好，可擊發適用子彈，具有殺傷力；子彈十三顆，則係口徑九釐
    米制式子彈，亦具有殺傷力，此有該局刑鑑字第○九二○二二九九七二號槍彈鑑
    定書在卷可憑。被告乙○○雖於原法院審理中就其持有扣案槍彈之原因翻稱係綽
    號「明治」之男子向伊借款十五萬八千元，為擔保債務，始交付上揭槍彈予伊以
    供擔保，伊在拒絕之情況下仍被迫接受云云。然查，被告已於警訊及偵查中就其
    購買槍彈一情供認綦詳，並於偵查及原法院審理中自陳綽號「明治」之男子交付
    手槍時曾「試射」子彈二顆等語（偵查卷第五頁筆錄及原法院卷第十七頁筆錄參
    照）。按「試射」子彈行為乃槍支交易案件中所常見，其目的無非係出賣人向買
    受人展現及擔保手槍功能之表示，因此本件被告如非購買手槍，而係被迫持有，
    衡情無「試射」子彈，以測定手槍功能之必要。況被告持有手槍一把以供擔保亦
    屬足矣，何需一併持有子彈多達十三顆？其在本院審理中又稱：我是被他（綽號
    明治者）搶錢，他就用槍強押在我這裡，我不是自願持有的，我又不敢講云云，
    但又稱不知「明治」之真實姓名、住所（本院九十三年五月十一日準備程序筆錄
    ）其所辯前曰「借款」，後曰「搶錢」，前後不符，且不知「明治」之真實姓名
    、住所，本院亦無從查證。故被告於審理中改稱伊非購槍而係被迫持有云云，顯
    然不合常理，應屬卸責之詞，不可採信。又證人陳憲輝到庭雖證稱：認識被告，
    是在釣蝦場認識，不很熟，在九十二年八、九月間晚上，在內埔的卡拉ＯＫ店附
    近公園旁邊，我與被告先到那裡等朋友，結果有駕駛白色車子的人從車上下來，
    那人拿一包東西，不知何物，抵住被告的腰部，後用手勾住被告脖子，不知跟被
    告說什麼，那個人我不認識，當時被告有一點緊張，後來被告就跟他上車，車子
    開走了，以後的事我就不知道，以後有再碰到被告一、二次，但沒有聽他說什麼
    等語。證人既不認識該男子，不知係拿何物與被告講何話，其後又不知做何事，
    況事後被告又未向證人講此事，則證人所為上開證述，不能為被告有利之認定。
    因之被告持有之槍彈係向他人購買所得，應無疑義。綜上所論，本件事證明確，
    被告犯行堪予認定。
二、按未經許可持有制式「手槍」者，與未經許可持有「改造之模型槍」，及未經許
    可持有「槍砲彈藥刀械管制條例第四條第一項第一款所稱其他可發射金屬或子彈
    具有殺傷力之各式槍枝」者，分別於該條例第七條第四項、第十條第四項及第十
    一條第四項定有處罰明文，法定刑亦各不相同。所謂「改造之模型槍」，係指由
    產製槍械合法廠商製造，不具發射功能之制式槍枝模型，經加工改造成具有發射
    功能及殺傷力之槍枝而言；所稱「其他可發射金屬或子彈具有殺傷力之各式槍枝
    」，則係指「改造模型槍」以外，經製造、改造成具有殺傷力之其他槍枝之謂，
    例如以玩具槍改造成具有殺傷力之手槍即屬之（最高法院九十二年台上字第一八
    三二號判決、同院九十一年台上字第三九四一號判決及同院八十七年台上字第二
    八三號判決參照）。本件被告未經許可持有者，乃仿制式手槍製造之金屬「玩具
    槍」，經改造而成之「改造手槍」，此已經內政部警政署刑事警察局鑑定明確，
    有鑑定書一份在卷供憑。是核被告乙○○所為，係犯槍砲彈藥刀械管制條例第十
    一條第四項之未經許可持有可發射子彈具有殺傷力之改造手槍罪及同條例第十二
    條第四項之未經許可持有子彈罪。被告以一持有行為，同時犯上開兩罪名，屬想
    像競合，應從一重之未經許可持有改造手槍罪處斷。
三、原審據以論罪科刑，原非無見，惟查槍砲彈藥刀械管制條例第十一條第四項及第
    十二條第四項之罪，以「未經許可」而持有為其成立要件，原判決事實欄未認定
    被告是否「未經許可」而持有，已有未洽，且原判決論結欄漏引罰金罰鍰提高標
    準條例第二條、現行法規所訂貨幣單位折算新台幣條例第二條及刑法第三十八條
    第一項第一款，亦有未合，被告上訴意旨指其持有槍彈係遭脅迫非出於己意云云
    ，雖無理由，然原判決既有上開可議之處，自屬無可維持，仍應由本院予以撤銷
    改判，茲審酌被告犯罪之動機、目的、手段其智識程度、曾有詐欺犯罪之前科，
    素行非佳，其擁槍自重，持有子彈復多達十三顆，對他人之生命身體安全及社會
    治安甚具危險性等一切情狀，爰量處如主文所示之刑，並就其所處罰金刑，諭知
    易服勞役之折算標準。扣案之手槍一把（含彈匣一個）及子彈十三顆均屬違禁物
    ，應依刑法第三十八條第一項第一款宣告沒收。
據上論斷，應依刑事訴訟法第三百六十九條第一項前段、第三百六十四條、第二百九
十九條第一項前段，槍砲彈藥刀械管制條例第十一條第四項、第十二條第四項，刑法
第十一條前段、第五十五條、第四十二條第二項，第三十八條第一項第一款、罰金罰
鍰提高標準條例第二條，現行法規所定貨幣單位折算新台幣條例第二條，判決如主文
。
中      華      民      國      九十三    年      五    月    二十六    日
                              臺灣高等法院高雄分院刑事第九庭
                                  審判長法官  張明松
                                        法官  任森銓
                                        法官  郭玫利
右正本證明與原本無異。
如不服本判決應於收受本判決後十日內向本院提出上訴書狀，其未述上訴理由者，
並得於提起上訴後十日內向本院補提理由書狀（均須按他造當事人之人數附繕本)「
切勿逕送上級法院」。
                                      書記官  林淑敏
中      華      民      國      九十三    年      五    月    二十八    日
附錄本判決論罪科刑法條：
槍砲彈藥刀械管制條例第十一條第四項
未經許可，持有、寄藏或意圖販賣而陳列第一項所列槍砲者，處一年以上七年以下有
期徒刑，併科新臺幣七百萬元以下罰金。
槍砲彈藥刀械管制條例第十二條第四項
未經許可，持有、寄藏或意圖販賣而陳列子彈者，處五年以下有期徒刑，併科新台幣
三百萬元以下罰金。
